臺灣花蓮地方法院民事判決　 96年度簡上字第8號
上　訴　人　乙○○
　　　　　　丙○○
被上訴人　　甲○○
上列當事人間請求拆屋還地事件，上訴人對於中華民國95年11月
30日本院鳳林簡易庭94年度林簡字第39號第一審判決提起上訴，
本院於民國96年5月1日言詞辯論終結，判決如下：
    主    文
上訴駁回。
第二審訴訟費用由上訴人負擔。
    事實及理由
一、被上訴人於原審起訴主張：坐落花蓮縣瑞穗鄉○○段1486地
    號土地（下稱系爭土地）為被上訴人所有，詎上訴人丙○○
    無法律上權源占用系爭土地，搭建附圖所示斜線部分、面積
    42平方公尺之建物（下稱系爭建物），並供上訴人乙○○占
    有使用，為此爰依民法第767條之規定，請求上訴人丙○○
    將如附圖所示斜線部分之建物拆除，上訴人應將土地返還予
    被上訴人；又上訴人乙○○無法律上原因而使用系爭土地，
    顯獲有相當租金之利益，致被上訴人遭受損害，併依不當得
    利之法律關係訴請上訴人乙○○給付自起訴狀繕本送達翌日
    即94年12月9日起至返還系爭土地之日止，按年給付新台幣
    （下同）2萬元之不當得利。並聲明：(一)上訴人丙○○應將
    系爭土地如附圖所示斜線部分建物（面積計42平方公尺）拆
    除，上訴人應將上開土地返還予被上訴人；(二)上訴人乙○○
    應自94年12月9日起至返還上開土地之日止，按年給付被上
    訴人2萬元。（原審為被上訴人部分勝訴之判決，上訴人不
    服提起上訴）。並答辯聲明：上訴駁回。
二、上訴人辯稱：系爭建物並未占用系爭土地。並為上訴聲明：
    原判決不利於上訴人部分廢棄，該廢棄部分被上訴人在第一
    審之訴駁回。
三、兩造不爭執之事實：
  (一)系爭土地為被上訴人所有。
  (二)附圖所示斜線部分、面積42平方公尺之建物（即系爭建物）
    為上訴人丙○○所有，現供上訴人乙○○占有使用中。
四、本件兩造爭執之處，為(一)系爭建物有無占用系爭土地？如有
    ，占用面積若干？(二)被上訴人請求上訴人乙○○給付相當於
    不當得利之租金，原審判准自94年12月9日起至返還土地之
    日止，按年給付被上訴人121元，有無理由？茲審酌如下。
    按所有人對於無權占有或侵奪其所有物者，得請求返還之，
    對於妨害其所有權者，得請求除去之。民法第767條定有明
    文。當事人主張有利於己之事實者，就其事實有舉證之責任
    ，民事訴訟法第277條明文可參。本件上訴人丙○○所有系
    爭建物占用系爭土地如附圖所示斜線部分、面積42平方公尺
    等情，已經原審法官於95年4月21日會同上訴人乙○○、被
    上訴人及花蓮縣玉里地政事務所測量人員履勘現場測量屬實
    ，有履勘筆錄、現場照片、花蓮縣玉里地政事務函及附圖所
    示土地複丈成果圖可憑（原審卷55至65頁），應勘信為真實
    。上訴人固提出89年8月30日地籍圖謄本（本院卷12頁）辯
    稱附圖之土地界限與該地籍圖謄本不符，請求重新測量云云
    ，惟其所提出之地籍圖謄本乃影本，就各筆土地界址或因影
    印時未將原稿放置妥當致界址有重疊或未連接之情形，該謄
    本之土地界址即非正確，縱附圖所示系爭土地界限與該謄本
    不符，亦未能證明附圖就系爭建物之測量有何錯誤而有重新
    測量之必要，是其空言否認附圖之測量結果，請求再為履勘
    測量現場，洵非可採。再者，上訴人亦無從舉證證明系爭建
    物有占用系爭土地之合法權源，是被上訴人請求上訴人丙○
    ○拆除系爭建物，上訴人應將占用之土地返還被上訴人，為
    有理由。
五、按無法律上之原因而受利益，致他人受損害者，應返還其利
    益，民法第179條前段定有明文。無權占有他人土地，可能
    獲得相當於租金之利益，為社會通常之觀念（最高法院61年
    台上字第1695號判例意旨可資參考）。本件上訴人乙○○無
    法律上之原因，自起訴狀繕本送達翌日即94年12月9日起，
    占用系爭土地如附圖所示斜線部分、面積42平方公尺，依據
    前述說明，自應給付被上訴人相當於租金之不當得利。查：
    系爭土地於93年度之申報地價為每平方公尺36元，有土地登
    記謄本一件在卷可憑，系爭土地地目為「旱」、使用分區為
    「一般農業區」、使用地類別為「農牧用地」，上訴人自承
    系爭建物位於花蓮縣瑞穗鄉○○路○段130號房屋旁邊，附近
    多為一層樓之住家，道路多為鄉○○路，附近無學校、超級
    市場、公車站牌，亦無傳統市場（本院卷27頁言詞辯論筆錄
    參照），本院審酌系爭土地坐落位置、上訴人乙○○利用該
    土地之經濟價值、所受利益等情狀，及參照土地法第110 條
    規定，認被上訴人請求自94年12月9日起至返還上開土地之
    日止，按年給付依前述土地申報地價百分之八計算相當於租
    金之不當得利121元（計算式：36〈申報地價〉×42〈占用
    面積〉×0.08＝121，元以下四捨五入），尚屬適當。
六、從而，被上訴人依民法第767條、第179條規定請求上訴人丙
    ○○將附圖所示斜線部分、面積42平方公尺之建物拆除，上
    訴人應將上開土地返還被上訴人，暨上訴人乙○○應自94年
    12 月9日起至返還上開土地之日止，按年給付被上訴人121
    元，為有理由，應予准許，逾此部分之請求為無理由，應予
    駁回。原審為命上訴人拆屋還地及給付上開金額之判決，並
    就被上訴人勝訴部分依職權宣告假執行，均無不合，上訴意
    旨仍執陳詞，指摘原判決不當，求予廢棄改判，為無理由，
    應駁回上訴。本件事證已臻明確，兩造其餘攻擊防禦方法及
    舉證，無礙勝負判斷，爰不一一論列，併此敘明。
七、據上論結，本件上訴為無理由，依民事訴訟法第436條之1第
    3項、第449條第1項、第78條、第85條第1項，判決如主文。
中　　華　　民　　國　　96　　年　　5 　　月　　15　　日
                        臺灣花蓮地方法院民事庭
                            審判長法官  林碧玲
                            法      官  蕭一弘
                            法      官  楊碧惠
上為正本係照原本作成。
本件不得上訴。
中　　華　　民　　國　　96　　年　　5 　　月　　15　　日
                            法院書記官  黃倪濱
